臺灣臺南地方法院刑事判決
109年度交訴字第189號
公  訴  人  臺灣臺南地方檢察署檢察官
被      告  王金萍


上列被告因公共危險案件，經檢察官提起公訴（109年度營偵字
第1580號），本院判決如下：
    主  文
王金萍駕駛動力交通工具而吐氣所含酒精濃度達每公升零點二五
毫克以上，處有期徒刑肆月，如易科罰金，以新臺幣壹仟元折算
壹日。又駕駛動力交通工具肇事，致人受傷而逃逸，處有期徒刑
玖月。均緩刑參年，緩刑期間付保護管束，並應於緩刑期間內接
受法治教育貳場次，及應於判決確定之日起貳年內，向指定之政
府機關、政府機構、行政法人、社區或其他符合公益目的之機構
或團體，提供肆拾小時之義務勞務。
    事  實
一、王金萍於民國109年8月7日22時許起，在臺南市新營區某釣
    蝦場，飲用啤酒後，仍於翌日(8日)1時許駕駛車牌號碼0000
    -00號自小客車附載龔聰明行駛於道路。嗣於同日1時55分，
    駕駛上開車輛由臺南市新營區民治路外側車道北往南行駛右
    轉復興路口時，違規跨越雙黃線，不慎與對向沿復興路由西
    往東直行、由陳文興所駕駛、附載黃閔輝之車牌號碼000-00
    00號自小客車發生撞擊，致陳文興受有頭部外傷併下唇撕裂
    傷0.5公分、左膝擦傷之傷害，黃閔輝亦因此受有頭部外傷
    並輕微腦震盪之傷害（過失傷害部分，均未據告訴），王金
    萍則受有嘴唇紅腫之傷害。王金萍知悉上情，卻於肇事後未
    停留現場，未對於陳文興、黃閔輝施以必要之救護或留下可
    供聯絡之身分資料，基於肇事逃逸之犯意，逕自駕車駛離現
    場。經警獲報到場後，於同日2時21分，在臺南市○○區○○路0
    00巷00號前，發現王金萍及其駕駛之車輛，並測得王金萍之
    呼氣酒精濃度已達每公升1.36毫克（MG/L），而查悉上情。
二、案經陳文興訴由臺南市政府警察局新營分局移送臺灣臺南地
    方檢察署檢察官偵查起訴。
    理  由
一、本判決所引用為判斷基礎之下列證據，關於被告以外之人於
    審判外陳述之傳聞供述證據，檢察官、被告於審判程序中均
    同意作為證據使用，或知有傳聞證據之情形而未於言詞辯論
    終結前聲明異議（本院卷第27至28頁、第65至69頁），本院
    審酌該等證據作成時之情況，並無取證之瑕疵或其他違法不
    當之情事，且與待證事實具有關聯性，應均具有證據能力。
二、認定犯罪事實所依憑之證據及理由：
　㈠對於上揭犯罪事實，業據被告於本院審理時坦承不諱，並有
    告訴人陳文興於警詢時之指訴（警卷第25至31頁）、被害人
    黃閔輝於警詢時之指述（警卷第39至43頁）、龔聰明於警詢
    時之陳述（警卷第33至37頁）、臺南市政府警察局道路交通
    事故當事人酒精測定紀錄表（警卷第45頁）、財團法人臺灣
    電子檢驗中心呼氣酒精測試器檢定合格證書（警卷第51頁）
    、臺南市政府警察局舉發違反道路交通管理事件通知單影本
    （警卷第57頁）、道路交通事故現場圖、道路交通事故調查
    報告表㈠、㈡（警卷第61至65頁）、行車紀錄器影像翻拍照片
    4張、監視器錄影畫面翻拍照片4張、監視器錄影檔案光碟1
    片（警卷第67至69頁、第71至73頁、第113頁）、1379-YU號
    自小客車遭攔查之照片2張（警卷第75頁）、車損暨現場照
    片32張（警卷第77至91頁）、臺南市政府警察局新營分局民
    治派出所疑似道路交通事故肇事逃逸追查表（警卷第59頁）
    、車輛詳細資料報表2份（警卷第95頁、第97頁）、被告之
    證號查詢汽車駕駛人（警卷第93頁）、奇美醫療財團法人柳
    營奇美醫院109年9月14日（109）奇柳醫字第1333號函暨陳
    文興、黃閔輝之診斷證明書（偵卷第27至31頁）、臺南市政
    府警察局新營分局109 年11月20日南市警營偵字第10905963
    04號函暨警員109 年11月17日職務報告、google地圖、臺南
    市新營分局民治派出所110 報案紀錄單、現場圖（本院卷第
    39至46頁）在卷可稽。足認被告前開自白與事證相符，應堪
    予採信。
  ㈡按汽車在設有慢車道之雙向二車道行駛時，均應在遵行車道
    內行駛，且在劃有分向限制線之路段，不得駛入來車之車道
    內，道路交通安全規則第97條第2項、第1項第1款、第2款分
    別定有明文。又「雙黃實線」設於路段中，用以分隔對向車
    道，並雙向禁止超車、跨越或迴轉，亦為道路交通標誌標線
    號誌設置規則第149條第1項第1款第8目所明文。查被告為汽
    車駕駛人，駕車上路時自應遵守上開道路交通安全規則之規
    定，且肇事當時天候晴、夜間有照明、柏油路面乾燥、無缺
    陷、無障礙物、視距良好等情，有上開道路交通事故調查報
    告表㈠及監視器錄影畫面翻拍照片4張在卷可參，並無任何不
    能注意之情形，其卻疏未注意，右轉彎違規跨越雙黃線行駛
    ，撞擊對向來車車道上告訴人陳文興所駕駛之自小客車，因
    此肇致本件車禍，自屬有過失甚明。再觀諸上開監視器錄影
    畫面翻拍照片4張、1379-YU號自小客車遭攔查之照片2張、
    車損暨現場照片32張等，可知被告與告訴人所駕駛自小客車
    係兩車之車頭發生碰撞，又兩車車頭幾乎全毀等節，足見撞
    擊瞬間之撞擊力道非輕，且撞擊位置係被告車輛前車頭，其
    當無不知之理。是依當時之情狀，被告應知悉遭其撞擊車輛
    上之駕駛人或乘客可能因此車禍事故受到傷害，其應負有即
    時救護及事故後在場之義務，卻未對告訴人施以救護措施或
    報警處理，亦未等候執法人員到場處理，也未留下聯繫方式
    ，即逕行駕駛上開自小客車逃離現場，足認被告主觀上顯有
    肇事逃逸之認識與決意，客觀上亦有逃離事故現場之行為至
    明。
  ㈢是本案事證明確，被告上開犯行均堪以認定，應依法論科。
三、論罪科刑：
  ㈠核被告所為，係犯刑法第185條之3第1項第1款之公共危險罪
    及第185條之4之肇事逃逸罪。至司法院釋字第777號解釋意
    旨固謂：非因駕駛人之故意或過失所致事故之情形是否構成
    刑法第185條之4所規定之「肇事」，尚非一般受規範者所得
    理解或預見，於此範圍內，其文義有違法律明確性原則，此
    違反部分應自該解釋公布之日起失其效力；然依該解釋意旨
    ，刑法第185條之4就「駕駛人因故意或過失肇致事故」致人
    傷亡而逃逸之處罰部分，因無前述不明確之情形，即仍屬現
    行有效之法律。而本件被告對於上開事故之發生確屬有過失
    ，詳如前述，又其於過失肇事致人受傷後逃逸，自仍有刑法
    第185條之4規定之適用，附此敘明。
  ㈡又被告所犯上開公共危險罪及肇事逃逸罪間，犯意各別、行
    為互殊，應予分論併罰。
　㈢刑法第185條之4所定肇事致人傷害逃逸罪之法定刑為1年以上
    7年以下有期徒刑，而同為肇事逃逸者，其原因動機不一，
    犯罪情節亦未必盡同，危害社會之程度自屬有異，所科處之
    法定最低本刑卻同為1年之有期徒刑，不可謂不重，若不分
    犯罪情節輕重，概處以上開法定刑，難免輕重失衡，倘個案
    情狀有可憫恕而情輕法重之情形，於裁判時自得適用刑法第
    59條規定酌量減輕其刑，以避免過嚴之刑罰。被告酒駕又肇
    事逃逸，固於法不容，然告訴人、被害人所受傷勢尚非十分
    嚴重，與肇事致人受傷，猶任由傷重之被害人倒臥於道路上
    不顧，致生生命危險之情節，尚屬有別，其可受非難之程度
    較輕；又被告犯後能坦承犯行，且與告訴人、被害人成立和
    解，賠償其等所受損害，有109年10月11日和解書1份（本院
    卷第31頁）在卷可參，顯已盡力彌補所生損害，是核被告所
    犯之肇事逃逸罪刑與其犯罪情節相較，實屬情輕法重，客觀
    上顯有可資憫恕之處，本院認縱處以刑法第185條之4法定最
    低刑度即有期徒刑1年猶嫌過重，爰依刑法第59條規定，就
    其所犯肇事逃逸罪減輕其刑。
　㈣爰審酌被告駕駛車輛，本應遵守相關交通規範及注意行車安
    全，又於92年間曾因酒後駕車之公共危險案件，經法院判處
    罰金確定在案，有臺灣高等法院被告前案紀錄表1 份在卷可
    憑。其卻不知警惕，再次於飲酒後，深夜駕駛自小客車行駛
    於市區道路，顯然輕忽法律之誡命及其他用路人之安全，又
    因酒後注意力與操控力下降，右轉彎時違規跨越雙黃線行駛
    ，撞擊對向車道上告訴人所駕駛之自小客車而肇事，造成告
    訴人、被害人均受有傷害，已有不該；卻未對告訴人、被害
    人為任何必要救治措施或報警處理，即逕自駕車離去，罔顧
    其2人之人身安全，益見其守法意識較為薄弱，嗣經警方據
    報循線查獲被告時，測得其吐氣酒精濃度高達每公升1.36毫
    克（MG/L），所為應予非難。惟考量其犯後能知坦承犯行，
    且與告訴人、被害人成立和解，賠償其等所受損害，詳如前
    述，非無悔悟之情，兼衡其自陳教育程度為二專畢業、離婚
    ，需撫養1名就讀國二之孩子，現於貿易公司上班等一切情
    狀，分別量處如主文所示之刑，並就得易科罰金刑部分，諭
    知易科罰金之折算標準。
  ㈤被告未曾因故意犯罪受有期徒刑以上刑之宣告，有上開被告
    前案紀錄表1份附卷可參，其僅因一時失慮，致罹刑典，且
    其犯後終能坦承犯行，並賠償告訴人、被害人所受損害，應
    有悔意，經此偵查及審判教訓，應知警惕，信無再犯之虞，
    本院認對被告所宣告之刑，以暫不執行為適當，併諭知緩刑
    3年，以啟自新。但因被告前有公共危險之前案紀錄，本次
    酒後駕車肇事致人受傷後，仍未下車救護旋即逃逸，顯係欠
    缺守法之正確觀念，為強化其法治概念、記取教訓，於緩刑
    期內深知警惕，並使緩刑宣告不致輕易遭到撤銷，乃依刑法
    第74條第2項第5款、第8款之規定，命被告於緩刑期間應接
    受法治教育2場次，同時應於判決確定之日起2年內向檢察官
    指定之政府機關、政府機構、行政法人、社區或其他符合公
    益目的之機構或團體，提供40小時之義務勞務，另併依刑法
    第93條第1項第2款規定，於緩刑期間付保護管束，俾能由觀
    護人予以適當督促，以期符合本件緩刑目的。再依刑法75條
    之1第1項第4款規定，被告受緩刑之宣告，而違反本件上開
    所定負擔，情節重大，足認原宣告之緩刑難收其預期效果，
    而有執行刑罰之必要者，得予撤銷緩刑之宣告，併予敘明。
  ㈥末按司法院釋字第777號解釋意旨雖另認：102年修正公布之
    刑法第185條之4規定，一律以1年以上7年以下有期徒刑為其
    法定刑，致對犯罪情節輕微者無從為易科罰金之宣告，對此
    等情節輕微個案構成顯然過苛之處罰，於此範圍內，不符憲
    法罪刑相當原則，與憲法第23條比例原則有違；此違反部分
    ，應自該解釋公布之日起，至遲於屆滿2年時，失其效力。
    惟被告所犯上開肇事逃逸犯行，已經本院依刑法第59條規定
    減輕其刑度，並無司法院釋字第777號解釋意旨所指對情節
    輕微個案構成顯然過苛處罰之情形，自仍應依法予以判決，
    併此指明。
四、據上論斷，依刑事訴訟法第299條第1項前段，刑法第185條
    之3第1項第1款、第185條之4、第59條、第41條第1項前段、
    第74條第1項第1款、第2項第5款、第8款、第93條第1項第2
    款，刑法施行法第1條之1第1項，判決如主文。
本案經檢察官江孟芝提起公訴，檢察官廖舒屏到庭執行職務
中　　華　　民　　國　　109 　年　　12　　月　　24　　日
            刑事第十四庭  審判長法  官  周宛瑩
                                法  官  李俊彬
                                法  官  蕭雅毓  
以上正本證明與原本無異。
如不服本判決應於收受判決後20日內向本院提出上訴書狀，並應
敘述具體理由；其未敘述上訴理由者，應於上訴期間屆滿後20日
內向本院補提理由書（均須按他造當事人之人數附繕本）。「切
勿逕送上級法院」。
                                書記官  李如茵
中　　華　　民　　國　　109 　年　　12　　月　　24　　日
附錄本案論罪科刑法條全文
中華民國刑法第185條之3
駕駛動力交通工具而有下列情形之一者，處2年以下有期徒刑，
得併科20萬元以下罰金：
一、吐氣所含酒精濃度達每公升零點二五毫克或血液中酒精濃度
    達百分之零點零五以上。
二、有前款以外之其他情事足認服用酒類或其他相類之物，致不
    能安全駕駛。
三、服用毒品、麻醉藥品或其他相類之物，致不能安全駕駛。
因而致人於死者，處3年以上10年以下有期徒刑；致重傷者，處1
年以上7年以下有期徒刑。
曾犯本條或陸海空軍刑法第54條之罪，經有罪判決確定或經緩起
訴處分確定，於五年內再犯第1項之罪因而致人於死者，處無期
徒刑或5年以上有期徒刑；致重傷者，處3年以上10年以下有期徒
刑。

中華民國刑法第185條之4
（肇事遺棄罪）
駕駛動力交通工具肇事，致人死傷而逃逸者，處1年以上7年以下
有期徒刑。